【裁判字號】    95,簡上,22
【裁判日期】    951107
【裁判案由】    遷讓房屋
【裁判全文】
臺灣士林地方法院民事判決              95年度簡上字第22號
上  訴  人  乙○○
訴訟代理人  王藹芸律師
訴訟代理人  葛仁剛律師
被上訴人    丙○○
            甲○○
共      同
訴訟代理人  陳志揚律師
上列當事人間請求遷讓房屋事件，上訴人對於中華民國94年12月
16日本院簡易庭94年度簡字第51號第一審判決提起上訴，本院於
民國95年10月17日言詞辯論終結，判決如下：
    主  文
上訴駁回。
第二審訴訟費用由上訴人負擔。
    事實及理由
一、上訴人起訴主張：坐落臺北市○○區○○路154 之1 號房屋
    （下稱「系爭154 之1 號房屋」）係上訴人及共有人陳林迎
    祥、顏林美枝所有。被上訴人原向上訴人承租同路154 之2
    號至154 之8 號7 戶房屋，該部分之租金經數度調漲，最後
    約定之租金為每月新臺幣（下同）79,000元，嗣被上訴人再
    於92年7 月12日起共同承租前開154 之1 號房屋，每月租金
    11,000元，並無押租金。被上訴人至93年起，因週轉困難，
    時常抽回租金支票更換日期，迄93年底抽回93年11月12日支
    票後，被上訴人即未再支付上訴人任何租金支票，經上訴人
    催索，被上訴人始向本院提存租金22,000元，之後又提出租
    金支票5 張，每張面額均為11,000元，共計55,000元（支票
    已退還）。因被上訴人於上訴人催告後仍未如期給付租金，
    上訴人業於94年6 月22日以臺北郵局正義支局第1497號存證
    信函終止雙方之租賃契約；被上訴人甲○○另將所承租之系
    爭154 之8 號頂樓房屋，於93年9 月7 日轉租訴外人孫玉芃
    ，租期自93年9 月15日至94年9 月15日，其行為已違反兩造
    租賃契約不得轉租之約定，上訴人亦得以起訴狀繕本之送達
    作為終止租賃租約之意思表示。被上訴人既積欠租金2 個月
    以上，又違反兩造不得轉租之約定，上訴人自得依民法第
    440 條第1 、2 項、第443 條第1 項規定終止租約，請求被
    上訴人遷讓返還臺北市○○區○○路154 之1 號房屋，並給
    付上訴人積欠之租金及法定遲延利息，及自94年6 月23日起
    至返還房屋止，按月給付原告損害金等語，並陳明願供擔保
    ，請求宣告假執行。（上訴人起訴請求被上訴人遷讓返還臺
    北市○○區○○路154 之2 號至154 之8 號房屋，並應給付
    該部分租金部分，經原審判決上訴人勝訴，且業經被上訴人
    履行完畢，並非本件上訴範圍，附此敘明。）
二、被上訴人則辯稱：被上訴人丙○○於87年12月間，向上訴人
    承租前開154 之2 號至154 之8 號等7 戶房屋，並由被上訴
    人甲○○擔任該租賃契約之連帶保證人，該部分租金經數次
    調漲，最後為每月79,000元。系爭154 之1 號房屋之租金每
    月11,000元，乃被上訴人丙○○嗣後另向上訴人承租者，該
    租賃契約與前開154 之2 號至154 之8 號等7 戶房屋之租賃
    契約並非同一，而被上訴人甲○○亦非系爭154 之1 號房屋
    租賃契約之連帶保證人或共同承租人。系爭154 之1 號房屋
    之租金均依約以支票預先給付，被上訴人已預付租金支票至
    94年12月份，並無積欠租金之事，上訴人有無兌領，與被上
    訴人無關，且被上訴人就154 之1 號房屋亦無轉租情事，上
    訴人自不得終止系爭154 之1 號房屋之租賃契約。並聲明請
    求判決：駁回上訴人第一審之訴及假執行之聲請；如受不利
    判決，願供擔保請准宣告免為假執行。
三、上訴人起訴請求被上訴人返還系爭154 之1 房屋並連帶給付
    該部分損害賠償金部分，原審判決上訴人之訴及假執行之聲
    請均駁回。上訴人對前開遭駁回部分聲明不服，上訴聲明請
    求：(一)原判決不利於上訴人部分廢棄。(二)前開廢棄部分，被
    上訴人丙○○應將坐落臺北市○○區○○路154 之1 號房屋
    遷讓返還上訴人；被上訴人應自94年6 月23日起，按月連帶
    給付上訴人損害賠償11,000元。被上訴人則聲明請求：駁回
    上訴。（被上訴人就原審判決其敗訴部分，即判決被上訴人
    丙○○應返還臺北市○○區○○路154 之2 號至15 4之8 號
    房屋，並給付該部分租金及相當租金之損害賠償部分，未上
    訴聲明不服，該部分業已確定。）
四、兩造不爭執之事實（本院卷第64頁參照）：
  (一)系爭154 之2 至154 之8 號共7 戶房屋有1 個租約，與系爭
    154 之1 號房屋租約相獨立，154 之1 號房屋租金為每月
    11,000元。
  (二)被上訴人確有收受上訴人於94年6 月13日、94年6 月22日所
    發之存證信函2 件，此有存證信函在卷可參。（原審卷第42
    頁至第44頁、第123 頁分別參照）。
  (三)被上訴人丙○○原已交付發票日為93年12月至94年6 月，面
    額各為11, 000 元之支票（共計4 張）予上訴人，上訴人於
    93年12月21日以存證信函退回前開支票，此有存證信函、支
    票影本、支票附表等件在卷足憑（原審卷第66頁至第71頁參
    照）。
  (四)被上訴人丙○○於94年1 月19日於本院提存系爭154 之1 號
    房屋93年12月13日至94年2 月13日（應為2 月12日）共2 個
    月租金22,000元，有提存通知書在卷可稽（原審卷第37頁參
    照）。
  (五)被上訴人丙○○於94年7 月12日寄支票6 張予上訴人（金額
    各為11,000元，發票日分別為94年7 月14日至94年12月14
    日之每月14日）。有支票影本在卷足憑（原審卷第64頁至第
    65頁、第123 頁參照）。
五、本件經兩造於本院整理並簡化之爭點為（本院卷第35頁參照
    ）：
  (一)被上訴人甲○○是否為154 之1 號房屋租賃契約之連帶保證
    人或共同承租人？
  (二)上訴人以被上訴人丙○○積欠154 之1 號房屋之租金達2 期
    以上，及轉租154 之1 號房屋予他人為由，主張終止租賃契
    約，請求上訴人遷讓返還房屋，有無理由？
六、本院得心證之理由：
  (一)關於被上訴人甲○○是否為154 之1 號房屋租賃契約之連帶
    保證人或共同承租人之爭點：
    上訴人主張被上訴人甲○○為系爭154 之1 號房屋之共同承
    租人或連帶保證人，惟為被上訴人否認。經查，上訴人於92
    年7 月12日起以口頭將系爭154 之1 號房屋出租予被上訴人
    丙○○，而就系爭154 之1 號房屋單獨成立不定期租賃契約
    ，與154 之2 號至154 之8 號房屋之租賃契約為2 個不同租
    賃之情既不爭執，則系爭154 之1 號房屋租賃契約之意思表
    示合致顯僅存在於上訴人及被上訴人丙○○之間，與被上訴
    人甲○○無涉，被上訴人甲○○既未參與該部分租賃契約之
    訂立，自難遽認其為系爭154 之1 號房屋之共同承租人；又
    系爭154 之1 號房屋之租約既與154 之2 號至154 之8 號房
    屋之租約分別獨立，且承租標的、條件各不相同，則上訴人
    自不得以被上訴人甲○○為154 之2 號至154 之8 號房屋租
    約之連帶保證人為由，主張被上訴人甲○○亦為系爭154 之
    1 號房屋租約之連帶保證人。上訴人復未舉證證明被上訴人
    甲○○為系爭154 之1 號房屋租約之共同承租人或連帶保證
    人，則上訴人主張被上訴人甲○○應遷讓返還系爭154 之1
    號房屋，並與被上訴人丙○○連帶給付系爭154 之1 號房屋
    之租金及相當租金之損害賠償，即無理由。
  (二)關於被上訴人丙○○是否有未給付系爭154 之1 號房屋租金
    達2 期以上及違約轉租之事實，及上訴人是否得據前開事實
    終止系爭154 之1 號房屋租賃契約之爭點：
    1.經查：兩造就系爭154 之1 號房屋約定之月租金為11,000
      元，且均以預收被上訴人丙○○交付之遠期支票作為清償
      方法，而被上訴人丙○○原已交付93年12月至94年6 月共
      7 張各11,000元支票交予上訴人，惟遭上訴人於93年12月
      21 日 以存證信函退回前開租金支票之情，既為兩造所不
      爭（兩造不爭執之事實(三)參照），應認被上訴人丙○○業
      已依債之本旨提出租金給付，上訴人退還該等支票，係債
      權人受領遲延；且被上訴人丙○○復在94年1 月19日於本
      院提存93年12月13日至94年2 月12日共2 個月租金22,000
      元（兩造不爭執之事實(四)參照），益足證該2 個月之租金
      債務已經清償，94年2 月以後之租金仍在債權人即上訴人
      受領遲延狀態中，尚未可認被上訴人丙○○有何遲延給付
      系爭154 之1 號房屋租金之情。從而，上訴人雖於94年6
      月13日以臺北正義郵局第1467號存證信函催告被上訴人給
      付積欠之租金，惟上訴人就系爭154 之1 號房屋部分受領
      租金遲延之狀態仍持續中，即難認上訴人丙○○就系爭
      154 之1 號房屋有何積欠租金達2 期以上之事實，上訴人
      之催告自非合法，準此，上訴人以被上訴人積欠系爭154
      之1 號房屋之租金達2 個月以上為由，主張終止伊與被上
      訴人丙○○就系爭154 之1 號房屋之租約，尚非有理由，
      上訴人與被上訴人丙○○間就系爭154 之1 號房屋之租約
      仍合法存在，則上訴人請求被上訴人丙○○遷讓返還系爭
      154 之1 號房屋，即非有據。
    2.上訴人另以被上訴人違約轉租為由，主張終止契約，惟按
      ：承租人非經出租人承諾，不得將租賃物轉租他人，但租
      賃物為房屋者，除有反對之約定外，承租人得將其一部分
      轉租予他人，民法第443 條第1 項定有明文。本件被上訴
      人丙○○向上訴人承租系爭154 之1 號房屋之租賃契約，
      其租賃物為房屋，且該契約係依當事人口頭約定而成立，
      並無反對承租人轉租之書面約定，上訴人復未能就被上訴
      人丙○○不得將系爭154 之1 號房屋一部轉租之情舉證以
      實其說，依前開法條規定，上訴人以被上訴人丙○○將頂
      樓之一部分轉租予他人為由，主張終止系爭154 之1 號房
      屋之租賃契約，已非可取；況上訴人於起訴狀中已陳明被
      上訴人丙○○轉租部分係「154 之8 號頂樓房屋」（原審
      卷第6 頁參照），而非「154 之1 號頂樓房屋」，且被上
      訴人丙○○將154 之2 號至154 之8 號房屋交還予上訴人
      後，目前使用之範圍僅有系爭154 之1 號房屋約十幾坪的
      部分，此亦為兩造所不爭（本院卷第64頁參照），則頂樓
      部分既已於被上訴人丙○○遷讓返還154 之2 號至154 之
      8 號房屋時一併返還上訴人，堪認被上訴人丙○○轉租予
      訴外人孫玉芃部分，係154 之2 至154 之8 號房屋租約之
      租賃標的物，而非系爭154 之1 號房屋租約之租賃標的物
      。從而上訴人以被上訴人丙○○轉租為由，主張終止租約
      並請求被上訴人遷讓交還系爭154 之1 號房屋，亦乏依據
      。
七、綜上所述，上訴人以被上訴人積欠租金達2 期以上，及有轉
    租情事為由，主張終止系爭154 之1 號房屋之租賃契約，並
    據以請求被上訴人遷讓返還系爭154 之1 號房屋，並請求被
    上訴人自94年6 月23日起，按月連帶給付上訴人損害賠償
    11,000元，為無理由，其該部分之假執行亦失所附麗；原審
    就上訴人前開請求，為上訴人敗訴之判決，並駁回該部分假
    執行之聲請，於法並無不合，上訴意旨指摘原判決不當，求
    予廢棄改判，為無理由，其上訴應予駁回。
八、本件事證已臻明確，兩造其餘攻擊防禦方法或訴訟資料，經
    核與判決結果不生影響，爰不一一論述，附此敘明。
九、據上論結，本件上訴為無理由，依民事訴訟法第436 條之1
    第3 項、第449 條第1 項、第78條，判決如主文。
中    華    民    國    95    年    11    月    7     日
                  民事第二庭  審判長法  官  陳介源
                                    法  官  林政佑
                                    法  官  王怡雯
以上正本證明與原本無異。
本判決不得上訴。
中    華    民    國    95    年    11    月    9     日
                                    書記官  陳映羽


司法院資訊處製作；財團法人民間司法改革基金會備份。
